【裁判字號】    91,上易,3165
【裁判日期】    920304
【裁判案由】    傷害
【裁判全文】
臺灣高等法院刑事判決                          九十一年度上易字第三一六五號
    上  訴  人
    即  被  告  丙○○
    選任辯護人  陳松鈴
右上訴人因傷害案件，不服臺灣板橋地方法院九十一年度易字第一六八四號，中華民
國九十一年九月三十日第一審判決（起訴案號：臺灣板橋地方法院檢察署九十一年度
偵字第五八四四號、第九二三六號），提起上訴，本院判決如左：
    主  文
上訴駁回。
    事  實
一、丙○○與陳水塗（已於民國九十一年五月十七日死亡，經原審判決公訴不受理）
    係分別住於臺北縣三重市○○○路三三二號五樓、四樓鄰居。於九十年九月三十
    日晚上九時四十分許，因丙○○在五樓住處清掃環境時，房門不慎遭風襲猛然關
    合，造成巨大聲響，引起住四樓之陳水塗不滿，陳水塗乃上五樓找丙○○理論。
    詎陳水塗、丙○○在五樓門口前言語不合，發生激烈爭執，二人竟乃互相基於普
    通傷害之故意，相互拉扯，致陳水塗受有前胸多處挫擦傷、兩側前臂多處挫擦傷
  、右腳第三趾挫傷等傷害；丙○○則受有左臉裂傷長二公分寬○‧二公分、左臂
    瘀傷長六公分寬四公分、左大腿血腫長二公分寬二公分等傷害。
二、案經陳水塗告訴由臺北縣政府警察局三重分局，並經臺灣板橋地方法院檢察署檢
    察官簽請案偵查起訴。
    理  由
一、訊據上訴人即被告丙○○矢口否認有於上揭時地拉扯傷害告訴人陳水塗之犯行，
    辯稱：當時陳水塗上樓後即吐伊口水，出言辱罵並出手毆打伊，伊當時為了保護
    伊之二名小孩，就退回屋內，陳水塗又進屋來繼續毆打伊，伊只有用手撥開他，
    並沒有還手打他，後來住在樓下之鄰居夫妻上來勸架，才將陳水塗拉出去，陳水
    塗素罹有「紫班症」，醫師誤將之認為受傷，而開立診斷證明書；且警訊只有伊
    告訴陳水塗傷害，因此警察局以陳水塗為被告函送檢察官偵辦，伊未列名警察局
    函內，檢察官主動對伊起訴，亦不合法云云。經查：
（一）被告丙○○於右揭時地與告訴人陳水塗爭吵拉扯傷害之情，業據告訴人陳水塗
      於警訊時指訴綦詳，並經證人即住於同址三樓前往勸解之鄰居甲○○（起訴書
      誤繕為「柯素琴」）證稱：確實有看到被告丙○○與告訴人陳水塗互相拉扯，
      並有看到被告丙○○抓傷告訴人陳水塗手臂等語情節屬實（見九十一年度偵字
      第五八四四號偵查卷三十八頁反面、三十九頁、原審法院第六七頁九十一年九
      月二十四日訊問筆錄），復有臺北縣立三重醫院九十年九月三十日出具之陳水
      塗受有上揭傷害之診斷證明書一紙附卷可資佐證（見九十一年度偵字第一八四
      四號卷第七二頁）。是被告丙○○上開所辯，要屬事後卸責之詞，不足採信。
（二）再告訴人辯稱：告訴人陳水塗素罹有「紫班症」，醫師誤將之認為受傷，而開
      立診斷證明書云云。本院審理中函中央健康保險局，提供陳水塗自九十年七月
      一日至九十一年三月三十一日止之就醫記錄，再函詢相關醫事服務機構─行政
      院衛生署三重醫院、台北縣三重衛生所、財團法人長庚紀念醫院林口院區，永
      春診所、維康聯合診所等，經各該醫院函覆並檢附相關病歷，核閱結果，告訴
      人陳水塗未曾有罹患「紫班症」就醫之記錄，是被告辯稱告訴人陳水塗素罹有
      「紫班症」，醫師誤診為受傷云云，洵不足採信。
（三）至被告丙○○另辯稱：告訴人陳水塗雖於九十一年二月二十八日警訊時陳稱其
      亦要告被告丙○○傷害，惟其後均未正式提出傷害告訴，本件此部分顯未經告
      訴，檢察官逕行起訴顯有違法云云。然按告訴應以書狀或言詞向檢察官或司法
      警察官為之，其以言詞為之者，應制作筆錄，刑事訴訟法第二百四十二條第一
      項定有明文。因此陳水塗於九十一年二月二十八日以言詞向臺北縣政府警察局
      三重分局陳稱：伊也要告她（意指丙○○）傷害等語，並記明於警訊筆錄（見
      九十一年度偵字第一八四四號卷第五頁背面），依上開規定，顯已於告訴期間
      內合法提出告訴，雖台北縣警察局三重分局之移送書未將丙○○列為被告，亦
      不影響於陳水塗提出合法告訴之效力，檢察官依法將丙○○列為被告發動偵查
      而提起公訴，並無不合。被告丙○○上開所辯，容有誤解，自亦不足採。
（四）是本件此部分事證已甚明確，被告丙○○傷害犯行足以認定。被告丙○○聲請
      再傳訊證人甲○○、乙○○，該證人甲○○於偵查、原審已經敘述甚詳，本院
      傳喚後，其具狀稱之前作證已說明詳細，本院認無再拘提訊問證人之必要，附
      此敘明。
二、核被告丙○○所為，係犯刑法第二百七十七條第一項之普通傷害罪。
三、原審以被告罪證明確，適用刑法第二百七十七條第一項、第四十一條第一項前段
    、第七十四條第一款，罰金罰鍰提高標準條例第一條前段、第二條，並審酌被告
    與告訴人相互爭吵拉扯事由、犯罪之動機、目的、手段、傷害情節之輕重程度、
    對告訴人所生危害、犯後態度等一切情狀，量處被告拘役貳拾日，如易科罰金，
    以百元折算壹日。並以被告丙○○前未曾受有期徒刑以上刑之宣告，有臺灣高
    等法院檢察署刑案紀錄簡覆表在卷可按，其因一時失慮致犯本罪，經此教訓，當
    知警惕，信無再犯之虞，是原審法院認對被告丙○○所宣告之刑，以暫不執行為
    適當，爰併宣告緩刑二年，以勵自新。認事用法並無不合，量刑亦屬適當，被告
    上訴意旨仍執前詞否認犯罪而指摘原判決不當，為無理由，應予駁回。
據上論斷，應依刑事訴訟法第三百六十八條，判決如主文。
本案經檢察官朱兆民到庭執行職務。
中      華      民      國    九十二    年      三      月      四      日
                            台灣高等法院刑事第八庭
                                審判長法  官  陳  祐  治
                                      法  官  楊  炳  禎
                                      法  官  王  炳  梁
右正本證明與原本無異。
不得上訴。
                                      書記官  潘  大鵬
中      華      民      國      九十二  年      三      月      五      日
附錄本案論罪科刑法條全文：
刑法第二百七十七條
傷害人之身體或健康者，處三年以下有期徒刑，拘役或一千元以下罰金。
犯前項之罪，因而致人於死者，處無期徒或七年以上有期徒刑；致重傷者，處三年以
上十年以下有期徒刑。


司法院資訊處製作；財團法人民間司法改革基金會備份。
